臺灣桃園地方法院小額民事判決
110年度壢小字第1953號
原      告  何舒安  
被      告  林佩茹  
上列當事人間請求返還不當得利事件，本院於民國111年5月18日
言詞辯論終結，判決如下：
    主    文
一、被告應給付原告新臺幣（下同）200元，及自民國110年10月
    30日起至清償日止，按年息5％計算之利息。
二、原告其餘之訴駁回。
三、訴訟費用1,000元由被告負擔13元，餘由原告負擔。
四、本判決第一項得假執行。但被告如以200元為原告預供擔保
    ，得免為假執行。
    事實及理由
壹、程序方面
    按訴狀送達後，原告不得將原訴變更或追加他訴，但擴張或
    減縮應受判決事項之聲明者，不在此限。民事訴訟法第255
    條第1項但書第3款定有明文。本件原告起訴時聲明原為：「
    被告應給付原告1萬8,128元，及自起訴狀繕本送達翌日起至
    清償日止，按年息5％計算之利息，暨自民國102年9月24日起
    至清償日止，按年息5％計算之違約金。」（見本院卷第3頁
    及背面）；嗣於111年5月3日以民事減縮訴之聲明及準備狀
    變更上開聲明為：「被告應給付原告1萬5,046元，及自起訴
    狀繕本送達翌日起至清償日止，按年息5％計算之利息；請准
    供擔保宣告假執行。」（見本院卷第41頁）。核原告前開所
    為，乃減縮應受判決事項之聲明，依上開規定，應予准許。
貳、實體方面
一、原告主張：
　　兩造於102年9月1日約定，將原告所有坐落於新竹市○○段000
    0號建物（門牌號碼為新竹市○○區○○里○○○路0○0號10樓）、
    同段450地號之建物基地土地，及地下一層汽車停車位1個（
    下合稱系爭房地）之所有權應有部分各2分之1贈與並移轉登
    記予被告，並於同日告知被告系爭房地後續每年須繳納之房
    屋稅、地價稅由兩造各負擔2分之1，被告表示同意。詎料被
    告於102年9月24日取得系爭房地2分之1所有權持分後，竟拒
    絕支付上開稅金。兩造業於107年10月8日簽署離婚協議書兩
    願離婚，被告迄今猶未支付系爭房地之103年至106年房屋稅
    、102年至105年地價稅共1萬5,046元【計算式：〔（506＋5,5
    76）÷2＋3,001＋2,958＋2,919〕＋〔（1,478）÷2＋739＋739＋910〕＝
    15,046】，上開費用均由原告墊付完納。為此，爰依不當得
    利之法律關係，提起本件訴訟。並聲明：如變更後之聲明所
    示。
二、被告則以：
　　原告固於102年9月24日贈與系爭房地應有部分2分之1所有權
    予被告，並完成所有權移轉登記，被告於102年至106年間確
    為系爭房地2分之1應有部分所有權人，惟兩造間並無各自負
    擔2分之1房屋稅、地價稅之協議，被告在與原告婚姻關係存
    續中無工作，稅賦屬於家庭開銷之一。又兩造曾於107年9月
    10日簽立協議書，約定自108年2月起，原告應按年於每年2
    月底前，支付被告60萬元，惟108年2月27日，被告僅收到原
    告20萬元匯款，尚欠40萬元，原告請求被告返還之金額應與
    此筆欠款互為抵銷。並聲明：原告之訴駁回；願供擔保請准
    免為假執行。
三、本院之判斷：
  ㈠按房屋稅向房屋所有人徵收之；共有房屋向共有人徵收之，
    由共有人推定一人繳納，其不為推定者，由現住人或使用人
    代繳；前項代繳之房屋稅，在其應負擔部分以外之稅款，對
    於其他共有人有求償權，房屋稅條例第4條第1項前段、後段
    、第2項分別定有明文。又地價稅或田賦之納稅義務人如左
    ：一、土地所有權人；前項第一款土地為分別共有者，地價
    稅以共有人各按其應有部分為納稅義務人，土地稅法第3條
    第1項第1款、第2項中段亦有明文。次按無法律上之原因而
    受利益，致他人受損害者，應返還其利益。雖有法律上之原
    因，而其後已不存在者，亦同，民法第179條定有明文。再
    不當得利依其類型可區分為「給付型之不當得利」與「非給
    付型不當得利」，而非給付型不當得利請求權，依其內容又
    可分為：「權益侵害不當得利請求權」、「支出費用不當得
    利請求權」以及「求償不當得利請求權」此3種基本類型。
    因代他人繳納款項，而不具備委任、無因管理或其他法定求
    償要件所生之不當得利返還請求權（求償型之不當得利），
    旨在使代繳者得向被繳之人請求返還其免予繳納之利益，以
    調整因無法律上原因所造成財貨不當變動之狀態。因此，一
    方為他方繳納稅捐，乃使他方受有免予繳納之利益，並致一
    方受損害，苟他方無受此利益之法律上之原因，自可成立不
    當得利（最高法院107年度台上字第2128號判決意旨可參）
    。
  ㈡原告主張其於102年9月24日將系爭房地2分之1應有部分所有
    權贈與並移轉登記與被告之事實，業據其提出新竹市稅務局
    103年至106年全期房屋稅繳納證明書、102年至105年地價稅
    繳納證明書等件為證（見本院卷第5頁、第6頁背面至第11頁
    背面），並經本院依職權調取系爭房地公務用謄本及異動索
    引互核無訛（見本院卷第29至30頁），且為被告所不爭執（
    見本院卷第52頁背面），堪信原告此部分主張為真。
　㈢原告主張其曾為被告繳納系爭房地之房屋稅及地價稅共1萬5,
    046元等節，則為被告所否認。經查：
 ⒈ 據原告所提出103年至106年全期房屋稅繳納證明書（見本院
    卷第6至第8頁背面）、102年至105年地價稅繳納證明書所示
    （見本院卷第9至第10頁背面），其中僅102年地價稅繳納證
    明書（見本院卷第9頁）記載原告於102年11月12日繳納之1,
    478元地價稅，稅款所屬期間為「102年1-12月」，涵蓋被告
    自102年9月24日時起取得系爭房地所有權應有部分2分之1期
    間，參以新竹市稅務局111年4月7日稅房字第1110005354號
    函（下稱系爭函文）敘明：「來文附件二（即原告所提出10
    2年至105年地價稅繳納證明書）所示係指何舒安完納地價稅
    持分比例102年度為22/10000之繳納證明」等情（見本院卷
    第33、34頁），可認原告所繳納102年地價稅1,478元係按「
    持分10000分之22」而為繳納，已超過其應有部分而為被告
    代繳，揆諸上開規定及說明，被告無法律上原因，受有免予
    納稅之利益，致原告受有損害，原告依不當得利之法律關係
    請求返還此部分之利益，自屬有據。復按被告於102年9月24
    日成為系爭房地共有人之日與102年地價稅稅款所屬期間（
    即102年1-12月，共365日）之比例計算，原告於102年間為
    被告代墊之地價稅額應為200元【計算式：（1,478÷365×99
    ）÷2＝200，元以下四捨五入】。
　⒉至原告主張其餘1萬4,846元（計算式：15,046元－200元＝14,8
    46元）為被告繳納房屋稅及地價稅之代墊款，參以系爭函文
    敘明：「來文附件一（即原告所提出103年至106年全期房屋
    稅繳納證明書）所示係指何舒安完納房屋持分1/2之繳納證
    明；來文附件二（即原告所提出102年至105年地價稅繳納證
    明書）所示係指何舒安完納地價稅持分比例103-105年度為1
    1/10000之繳納證明」（見本院卷第33、35頁），益徵原告
    其餘1萬4,846元部分之納稅證明，僅係按其應有部分而為繳
    納，無以認定有為被告代墊房屋稅及地價稅，是其此部分之
    主張無以憑採。
　㈣被告雖辯以依兩造107年9月10日簽立之協議書第1條第4項（
    見本院卷第65頁），對原告有60萬元之精神慰撫金請求權，
    而原告於108年2月27日僅匯款支付20萬元，尚積欠被告40萬
    元，原告請求被告返還房屋稅及地價稅墊款應與前開被告對
    於原告40萬之債權互為抵銷等語。然查，上開協議書約定內
    容略以：「（四）甲方（即原告）同意自108年2月起，於婚
    姻關係存續中，按年於每年2月底前，給付新台幣（下同）6
    0萬元予乙方（即被告）」，已明確約定「於婚姻關係存續
    中」為原告須按年於每年2月底給付原告60萬元之條件，惟
    兩造既於107年10月8日離婚，有個人戶籍資料在卷可參，堪
    信給付條件確定不成就，被告無以依該協議約款向原告請求
    60萬元。是被告所為抵銷之抗辯亦難憑採。
四、末按給付無確定期限者，債務人於債權人得請求給付時，經
    其催告而未為給付，自受催告時起，負遲延責任。其經債權
    人起訴而送達訴狀，或依督促程式送達支付命令，或為其他
    相類之行為者，與催告有同一之效力；遲延之債務，以支付
    金錢為標的者，債權人得請求依法定利率計算之遲延利息；
    應付利息之債務，其利率未經約定，亦無法律可據者，週年
    利率為百分之5，民法第229條第2項、第233條第1項前段、
    第203條分別定有明文。本件起訴狀繕本於110年10月29日補
    充送達於被告，有送達證書1份在卷可憑（見本院卷第14頁
    ），揆諸前揭說明，原告自得請求被告給付自該狀送達翌日
    即110年10月30日起至清償日止，按週年利率5％計算之利息
    。
五、綜上所述，原告依不當得利之法律關係，請求被告給付200
    元，及自110年10月30日起至清償日止，按年息5％計算之利
    息，為有理由，應予准許。逾此範圍之部分，則無理由，應
    予駁回。
六、本件事證已臻明確，兩造其餘攻擊防禦方法及所提證據，經
    審酌核與判決之結果不生影響，爰不逐一論述。
七、本件原告勝訴部分係依民事訴訟法第436條之8適用小額訴訟
    程序所為被告敗訴之判決，依同法第436條之20規定，依職
    權宣告假執行。並依被告陳明諭知免為假執行之擔保金額。
八、訴訟費用負擔之依據：民事訴訟法第79條。並依職權確定本
    件訴訟費用額為1,000元（即第一審裁判費）。
中　　華　　民　　國　　111 　年　　6 　　月　　9　　日
                  中壢簡易庭   法  官  劉哲嘉
以上正本證明與原本無異。
如不服本判決，須以違背法令為理由，於判決送達後20日內向本
庭（桃園市○○區○○路0 段000 號）提出上訴狀。（須按他造當事
人之人數附繕本）。
中　　華　　民　　國　　111 　年　　6 　　月　　9　　日
　　　　　　　　　　　　　　　書記官  陳香菱
附錄：
一、民事訴訟法第436條之24第2項：
    對於小額程序之第一審裁判上訴或抗告，非以其違背法令為
    理由，不得為之。
二、民事訴訟法第436條之25：
    上訴狀內應記載上訴理由，表明下列各款事項：
    （一）原判決所違背之法令及其具體內容。
    （二）依訴訟資料可認為原判決有違背法令之具體事實。
三、民事訴訟法第471條第1項：（依同法第436 條之32第2 項規
    定於小額事件之上訴程序準用之）上訴狀內未表明上訴理由
    者，上訴人應於提起上訴後20日內，提出理由書於原第二審
    法院；未提出者，毌庸命其補正，由原第二審法院以裁定駁
    回之。